臺灣高等法院刑事判決
108年度上訴字第3534號
上  訴  人  
即  被  告  柯宏霖  



上列上訴人即被告因違反毒品危害防制條例案件，不服臺灣新北
地方法院108年度審訴字第762號，中華民國108年7月24日第一審
判決（起訴案號：臺灣新北地方檢察署108年度毒偵字第1159號
），提起上訴，本院判決如下：
    主  文
上訴駁回。
    事  實
一、甲○○基於施用第一級毒品海洛因及第二級毒品甲基安非他命
    之犯意，於民國107年11月21日晚間某時分，在新北市新莊
    區中原路與新泰路附近之車內，同時施用海洛因及甲基安非
    他命1次。嗣其於107年11月22日11時30分許，為警持法院搜
    索票至新北市五股區成泰路1段98巷鐵皮第二層貨櫃屋（殺雞場
    ）執行搜索並查獲毒品案件時在場，經其同意採尿送驗後，結
    果呈甲基安非他命、安非他命、嗎啡、可待因陽性反應。
二、案經新北市政府警察局汐止分局報告臺灣新北地方檢察署檢
    察官偵查起訴。
    理  由
一、起訴程序
    按觀察、勒戒或強制戒治執行完畢釋放後，5年內再犯第10
    條之罪者，檢察官或少年法院（地方法院少年法庭）應依法
    追訴或裁定交付審理，毒品危害防制條例第23條第2項定有
    明文。查上訴人即被告甲○○前因施用毒品案件，經原審法院
    以104年度毒聲字第1074號裁定送勒戒所觀察、勒戒後，因認有
    繼續施用毒品之傾向，復經原審法院以105年度毒聲字第291號
    裁定令入戒治處所施以強制戒治，嗣因戒治成效經評定為合
    格，於105年12月13日釋放出所，並經臺灣新北地方檢察署檢
    察官以106年度戒毒偵字第3號為不起訴處分確定乙情，有本院
    被告前案紀錄表可稽（見本院卷第32至33、35頁）。其於上
    開強制戒治執行完畢釋放後5年內，再犯本案施用毒品罪，
    揆諸上揭規定，檢察官依法追訴，於法相合
    。 
二、證據能力
    本院以下援引之非供述證據資料，被告於本院審理中經合法
    傳喚無正當理由雖未到庭表示意見，惟檢察官於本院準備程
    序對於該等證據均稱同意有證據能力（見本院卷第45至46頁
    ），被告於原審對於此等證據亦均表示沒有意見而未爭執證
    據能力（見原審卷第51頁），且無證據證明係公務員違背法
    定程序所取得，亦無顯有不可信之情況或不得作為證據之情
    形，復經本院依法踐行調查證據之程序，自均具有證據能力
    。 
三、認定事實所憑之證據及理由
    被告於本院準備程序及審理時經合法傳喚未到庭，惟上揭事
    實，業據被告於原審坦承不諱（見原審卷第44、52頁），且
    被告同意為警採集之尿液，經送台灣檢驗科技股份有限公司
    台北濫用藥物實驗室以EIA酵素免疫分析法初步檢驗，並以G
    C/MS氣相層析/質譜儀法及LC/MS/MS液相層析串聯質譜儀確
    認檢驗結果，呈安非他命、甲基安非他命、可待因、嗎啡陽
    性反應，有該公司於107年12月7日所出具之濫用藥物檢驗報
    告、勘察採證同意書、新北市政府警察局受採集尿液檢體人
    姓名及檢體編號對照表（尿液檢體編號：M0000000）在卷可
    稽（見偵查卷第6至8頁），足認被告上揭任意性自白與事實
    相符，堪以採信。據此，本案事證明確，被告犯行洵堪認定
    ，應依法論科。
四、法律適用
（一）按海洛因、甲基安非他命分屬毒品危害防制條例第2條第2
      項第1款、第2款所明定之第一級毒品及第二級毒品，皆不
      得非法持有、施用之。核被告施用海洛因之行為，係犯毒
      品危害防制條例第10條第1項之施用第一級毒品罪，又其
      施用甲基安非他命之行為，則係犯同條例第10條第2項之
      施用第二級毒品罪。其持有海洛因及甲基安非他命進而施
      用之，持有之低度行為各為施用之高度行為所吸收，均不
      另論罪。再海洛因、甲基安非他命大多分開使用，惟此兩
      種毒品同時施用不會引起排斥，甚至在欣快感方面有被加
      強之可能，此據行政院國軍退除役官兵輔導委員會臺北榮
      民總醫院93年5月11日北總內字第0930023372號函說明甚
      詳。準此，被告陳稱其係同時施用海洛因及甲基安非他命
      等語，尚非無稽，是被告以一施用行為觸犯上開二罪名，
      為異種想像競合犯，應從一重之施用第一級毒品罪處斷，
      起訴書認被告所為係犯意各別，行為互殊，應予分論併罰
      ，容有未合。
（二）被告前因公共危險案件，經原審法院以106年度交簡字第276
      9號判決判處有期徒刑2月確定，於107年4月26日易科罰金執行
      完畢等情，有本院被告前案紀錄表附卷可參（見本院卷第
      33至34頁），其受刑之執行完畢後，5年以內故意再犯本
      案有期徒刑以上之罪，為刑法第47條第1項所稱累犯；參
      諸司法院釋字第775號解釋意旨，被告所為該當累犯規定
      之前案係公共危險案件，與本案施用毒品犯行之罪質不同
      ，犯罪手段、動機亦屬有別，難認屬有特別惡性或刑罰反
      應力顯然薄弱之情，尚無加重其刑之必要，爰不加重其刑
      。 
（三）被告於107年11月22日為警另案執行搜索之際，自行向警
      員供承其有施用海洛因及甲基安非他命之犯行，此觀被告
      警詢筆錄記載甚明（見毒偵卷第4至5頁，其所述施用時、
      地與法院之認定雖略有差池，然此當係被告記憶不清所致
      ，尚不影響自首之認定），是被告向警告知其有施用海洛
      因及甲基安非他命犯行前，警方既無任何得憑以懷疑被告
      涉犯施用毒品相關罪嫌之確實依據，堪認被告係於有偵查
      犯罪權限之機關或人員無相當證據足以懷疑其涉有施用毒
      品犯行前，即向警員自首進而接受裁判無訛，依刑法第62
      條前段規定，允宜減輕其刑。
五、駁回上訴之理由
（一）原審適用毒品危害防制條例第10條，刑法第11條前段、第
      55條、第62條前段、第41條第1項前段等規定，審酌被告
      曾受有如起訴書犯罪事實一所載機關矯治處遇等情，素行
      難認良善，猶未思尋求正當之身心發展，再犯本案施用毒
      品之罪，顯見其自制力薄弱，漠視法令禁制，又施用毒品
      ，非但足以導致個人之精神障礙與性格異常，甚至造成生
      命危險，而戕害一己之身心健康，並對社會治安與他人安
      全潛藏有相當之危害，本不宜輕縱之，惟念及其於本案施
      用毒品之犯行僅戕害己身，於他人法益未生實際侵害，且
      犯後尚知自首供認犯行，態度非劣，兼衡酌其犯罪動機、
      目的、手段與情節、行為時未受特別刺激、平日生活與經
      濟狀況、智識程度等一切情狀，量處有期徒刑6月，如易
      科罰金，以新臺幣1,000元折算1日。經核原審認事用法，
      並無違誤，量刑亦無不當，原判決應予維持。
（二）被告上訴意旨略以：被告已深切悔悟並回歸正途，衡酌被
      告之犯罪情節及對於他人、國家社會侵害之程度尚非重大
      ，被告亦自始坦承犯行，犯後態度良好，且被告係於有偵
      查犯罪權限之機關或人員無相當證據足以懷疑其涉有施用
      毒品犯行前，即向警員自首進而接受裁判，依一般國民情
      感及生活經驗法則，仍屬情輕法重，顯有堪可憫恕之情狀
      ，原審未查且未敘不予宣告刑法第59條之適用原因，顯有
      判決不備理由之違誤；又被告僅國中畢業，因學問識淺、
      智識欠備，疏於約束自己之行為，且為家庭經濟，始一時
      失慮，不慎誤觸法網，被告係自首，於本案發生後已洗心
      革面，澈底反省，並於原審坦承犯行，被告現已斷絕一切
      與毒品相關之惡習，打算入監服刑前先尋覓穩定工作，安
      頓好家中一切，原審漏未審酌被告上開犯罪之動機、目的
      及所受刺激、品行、智識程度、犯罪後之態度等節，於量
      刑上有裁量瑕疵之違誤，請撤銷原判，從輕量刑等語。
（三）經查：
   1、按刑法第59條之酌量減輕其刑，必須犯罪另有特殊之原因
      與環境等等，在客觀上足以引起一般同情，認為即予宣告
      法定低度刑期尤嫌過重者，始有其適用（最高法院45年台
      上字第1165號判例意旨參照）。查被告施用毒品，足以導
      致個人之精神障礙與性格異常，除戕害一己之身心健康外
      ，並對社會治安與他人安全潛藏有相當之危害，被告所為
      同時施用第一、二級毒品犯行，並無在客觀上認若處以法
      定最低刑度猶嫌過重之情，核與刑法第59條之要件有所不
      符，無從依刑法第59條規定減輕其刑。被告上訴主張適用
      刑法第59條酌減其刑，即非可採。
   2、按量刑輕重，屬為裁判之法院得依職權自由裁量之事項，
      苟其量刑已以行為人之責任為基礎，並斟酌刑法第57條各
      款所列情狀，在法定刑度內，酌量科刑，無顯然失當或違
      反公平、比例及罪刑相當原則者，亦無偏執一端，致明顯
      失出失入情形，即不得指為違法。查原審判決已經詳細記
      載量刑審酌被告素行、犯罪動機、目的、手段與情節、行
      為時未受特別刺激、犯後態度、平日生活與經濟狀況、智
      識程度等一切情狀，並予以綜合考量，在法定刑內科處其
      刑，並無逾越法律之規範，尚屬妥適，業如前述，是被告
      執前詞主張原審量刑過重，尚不足採。
   3、綜上，被告執前開各詞所提上訴，均無理由，應予駁回。
六、被告於審理期日經合法傳喚，無正當理由不到庭，爰不待其
    陳述逕行判決。
據上論斷，應依刑事訴訟法第368條、第371條，判決如主文。
本案經檢察官許智鈞提起公訴，檢察官吳慧蘭到庭執行職務。
中    華    民    國    109   年    1     月    16    日
                  刑事第十八庭  審判長法  官  吳炳桂
                                      法  官  何俏美
                                      法  官  葉乃瑋 
以上正本證明與原本無異。
如不服本判決，應於收受送達後20日內向本院提出上訴書狀，其
未敘述上訴之理由者並得於提起上訴後20日內向本院補提理由書
（均須按他造當事人之人數附繕本）「切勿逕送上級法院」。
                                      書記官  程欣怡
中    華    民    國    109   年    1     月    17    日
附錄：本案論罪科刑法條全文
毒品危害防制條例第10條
施用第一級毒品者，處 6 月以上 5 年以下有期徒刑。
施用第二級毒品者，處 3 年以下有期徒刑。